臺北高等行政法院判決
109年度簡上字第112號
上  訴  人  陳能傑                                      
被  上訴人  臺灣銀行股份有限公司

代  表  人  呂桔誠         
上列當事人間公保事件，上訴人對於中華民國109年7月3日臺灣
臺北地方法院107年度簡字第244號行政訴訟判決，提起上訴，本
院判決如下：
　　主  文
上訴駁回。
上訴審訴訟費用由上訴人負擔。
　　理  由
一、本件經過：
㈠、上訴人原係臺北市私立育達高級商業家事職業學校（下稱育
    達商職）公教人員保險（下稱公保）被保險人，於民國106
    年8月1日退休退保，並向承保機關即被上訴人請領公保養老
    年金給付，經被上訴人以106年8月28日第106-Y22001-08054
    4號公保養老年金給付核定書（下稱A核定），核定按上訴人
    退休前10年平均保俸額新臺幣（下同）39235元，及加保年
    資16年4月2日，核給12.254％之基本年金及8.986％之超額年
    金，每月基本年金4808元、超額年金3526元，合計8334元。
    上訴人認為其自88年8月1日開始加保至106年7月31日，加保
    年資應為18年、退休前10年平均保俸額應為43486元，不服A
    核定，於106年9月27日提起訴願。嗣被上訴人依訴願法第58
    條第2項規定重新審查，以106年9月30日公保承一字第10600
    054131號函向育達商職查詢，於該校106年10月6日育亞人字
    第0895號函復後，以因保險俸給調整所致之養老年金差額（
    106年10月3日追溯變更100年1月21日至100年2月17日保俸由
    35330元變更為37915元，致10年平均保俸變更為39255元）
    ，乃以106年10月13日第106-Y22001-080544-B號公保養老年
    金給付核定書（下稱B核定），重行按上訴人退休前10年平
    均保俸額39255元及加保年資16年4月2日，核給12.254％之基
    本年金及8.986％之超額年金，每月基本年金4810元、超額年
    金3528元，合計8338元。
㈡、上訴人仍不服，認為被上訴人針對其公保養老年金給付申請
　　案的核定，關於加保年資、退休前10年平均保俸額及上訴人
　　一次退休金金額之記載有誤，致短少核給每月養老年金，循
    序提起行政訴訟，經原判決駁回後，提起本件上訴。
二、上訴人起訴主張及訴之聲明、被上訴人在原審之答辯及聲明
    、原審判決理由，均引用原判決之記載。
三、本院查： 
㈠、程序部分：
⑴、依現行訴願法規定，訴願係經由原處分機關，向訴願管轄機
    關提起。訴願人如直接向訴願管轄機關，或誤向其他機關提
    起訴願，該等有關機關亦應將案件送交或移送原處分機關，
    原處分機關對訴願案件應先重新審查，如認為訴願有理由，
    得自行撤銷或變更原處分，並陳報訴願管轄機關。原處分機
    關如不依訴願人請求，撤銷或變更原處分，則應附具答辯書
    及有關文件，將案件送於訴願管轄機關。原處分機關之重新
    審查，是在訴願案件繫屬後，在訴願程序中，依訴願法之規
    定為之，所應保護者，為訴願人之利益，故原處分機關重新
    審查後，認訴願有理由，而依訴願人之請求作成撤銷或變更
    原處分之決定，其性質應可認屬救濟決定，本質上即生終結
    訴願程序之效力；惟原處分機關如認為訴願人之請求僅部分
    有理由，僅為部分之救濟決定，則全部之案件應認仍在訴願
    繫屬中，仍應由訴願管轄機關為訴願審查。
⑵、本件上訴人向被上訴人申請公保養老年金給付，因認為平均
    保俸額及加保年資有誤，不服被上訴人106年8月28日A核定
    核給之每月養老年金給付金額，於106年8月30日收受後之10
    6年9月27日提起訴願(見原處分卷第63頁訴願書)。被上訴人
    基於訴願為重新審查，以加保年資仍為16年4月2日，但100
    年1月21日-100年2月17日保俸由35330元追溯變更為37915元
    ，致10年平均保俸由39235元變更為39255元，乃於106年10
    月13日為B核定，該重新審查之B核定，並未滿足上訴人之請
    求，依上開說明，應認本件上訴人公保養老年金給付申請案
    ，仍在訴願繫屬中，上訴人於訴願管轄機關銓敘部之不受理
    決定書107年8月9日(見訴願決定卷送達證書)送達後，2個月
    內之107年10月1日(見原審卷一第13頁起訴狀)提起本件課予
    義務訴訟，核無提起訴願逾法定救濟期間之問題，不因上訴
    人何時對被上訴人基於訴願重新審查所為之B核定表明不服
    而有不同，先予指明。
㈡、實體部分：
⑴、公保法第2條第1項第3款規定：「本保險之保險對象，包括
　　下列人員：……依私立學校法規定，辦妥財團法人登記，
　　並經主管教育行政機關核准立案之私立學校編制內之有給專
    任教職員。……」第12條第1項第1款規定：「被保險人在保險
    有效期間，發生失能、養老、死亡、眷屬喪葬、生育或育嬰
    留職停薪之保險事故時，應予現金給付；其給付金額之計算
    標準，依下列規定：養老給付及死亡給付：按被保險人發
    生保險事故當月起，前10年投保年資之實際保險俸（薪）額
    平均計算。但加保未滿十年者，按其實際投保年資之保險俸
    （薪）額平均計算。……」第8條第1、4項規定：「(第1項）
    本保險之保險費率為被保險人每月保險俸（薪）額百分之7
    至百分之15。……(第4項)第1項所稱每月保險俸（薪）額，係
    以公務人員及公立學校教職員俸（薪）給法規所定本俸（薪
    ）或年功俸（薪）額為準。私立學校教職員比照公立同級同
    類學校同薪級教職員保險薪額為準釐定。……」公保法施行細
    則第25條規定：「要保機關應依本法第2條、第45條及本細
    則相關規定，填具加蓋印信或本保險專用章之本保險異動名
    冊，向承保機關辦理要保。承保機關對於要保機關所送異動
    名冊、繳納保險費清單及當月份全部保險費，經審核無誤後
    ，應即辦理承保。」第33條規定：「被保險人保險俸（薪）
    額之調整，應由要保機關填具異動名冊，送承保機關辦理變
    更。被保險人考績（成、核）晉級案經權責主管機關審（核
    ）定後，應由要保機關逕送承保機關辦理變俸（薪）；其與
    銓敘機關審定結果不符者，應再通知承保機關自原報變俸（
    薪）生效日更正之；……」又銓敘部100年7月14日部退一字第
    1003414233號書函略以：「公保與勞工保險不得重複投保，
    如有違反，則重複參加之公保，不生保險效力；為符法制並
    兼及維護公保被保險人保險權益，私立學校教師原解聘處分
    經撤銷並補發解聘期間薪資者，其原解聘退保期間另行參加
    勞工保險期間，不得追溯險辦理公保加保。」
⑵、本件上訴人自88年8月1日開始參加公保，106年8月1日退休退
    保，投保期間99年6月17日-l00年1月20日、100年2月18日-1
    00年12月8日及100年12月27日-101年3月31日，因解聘退保
    期間另行參加勞保而依法未能補辦參加公保，故加保年資計
    16年4月2日，85年8月1日-88年7月31日聘用期間為代理教師
    ，未取得合格教師資格，年資不予採計（關於此代理教師3
    年期間得否採計為退休年資之爭議，經本院107年度訴字第1
    191號退休事件判決上訴人敗訴確定)，又因保險俸給調整，
    106年10月3日追溯變更100年1月21日至100年2月17日保俸由
    35330元變更為37915元，被上訴人並重新核算上訴人退休前
    10年平均保俸額為39255元等情，為原審依法確定之事實，
    核與卷內資料相符，未違反證據法則，自得為本件裁判之基
    礎。則被上訴人對於上訴人公保養老年金給付申請案，以10
    年平均保俸額39255元及加保年資16年4月2日，核定上訴人
    每月公保養老年金給付金額為8338元(基本年金4810元、超
    額年金3528元)，依前揭規定及說明，洵然有據。上訴人認
    為其應核給之每月公保養老年金給付金額為10934元(10年平
    均保俸額43486元、公保年資19年4月2日)，乃其主觀看法，
    尚無可採。原審據以對上訴人訴請每月養老年金應核定為10
    934元，並應補發短少之差額及其法定遲延利息、更正公保
    年資及一次退休金，予以駁回，並無違誤。原判決雖漏引公
    保法相關規定，惟本件上訴人公保養老年金給付申請案，被
    上訴人核定每月給付金額計8338元，並無錯誤，已如前述，
    此情節已不足影響本件上訴人之訴應予駁回之結論，附此指
    明。
四、綜上，原判決駁回上訴人之訴，並無違誤，上訴論旨執詞
　　求予廢棄，為無理由，應予駁回。
五、結論，本件上訴為無理由。依行政訴訟法第236條之2第3項
    、第255條第1項、第98條第1項前段，判決如主文。 　
中　　華　　民　　國　　110 　年　　11　　月　　29　　日
　　　　　　　　　　臺北高等行政法院第五庭
                              審判長法  官　蘇嫊娟
                                    法  官　魏式瑜
                                    法  官　劉正偉  
上為正本係照原本作成。
不得上訴。
中　　華　　民　　國　　110 　年　　11　　月　　29　　日
          　　　　　　      　　　  書記官  黃明和